臺灣臺北地方法院民事判決　　　　　　　96年度訴字第1037號
　　原　　　告　丑○○
　　被　　　告　戊○○
　　　　　　　　癸○○
　　　　　　　　庚○○
　　　　　　　　甲○○
　　　　　　　　寅○○
　　　　　　　　子○○
　　　　　　　　卯○○
　　　　　　　　丙○○
　　　　　　　　辰○○
　　　　　　　　丁○○
　　　　　　　　己○○
　　　　　　　　辛○○
　　　　　　　　壬○○
　　　　　　　　乙○○
上列當事人間請求侵權行為損害賠償事件，本院判決如下：
    主  文
原告之訴駁回。
訴訟費用由原告負擔。
    事實及理由
壹、按原告之訴，依其所訴之事實，在法律上顯無理由者，法院
    得不經言詞辯論，逕以判決駁回之。民事訴訟法第二百四十
    九條第二項定有明文。
貳、原告起訴主張略以：緣原告因綜合所得稅事件提起行政訴訟
    之再審之聲請，請求撤銷行政處分，案經最高行政法院分別
    以九十四年度裁字第二六一三號、九十五年度裁字第二０四
    一號、九十五年度裁字第二七七三號裁定駁回原告之再審聲
    請，上開裁判連續違法侵害原告之訴訟權，又訴訟權為憲法
    明文保障及列舉之基本權利，自屬人格法益範圍，且屬不法
    侵害情節重大者，爰依民法第一百八十五條、第一百八十六
    條及第一百九十五條之規定，請求執行職務之法官連帶賠償
    精神慰撫金等語。並聲明：被告應連帶給付原告新台幣（下
    同）一百五十萬九千元及起訴狀繕本送達翌日起至清償日止
    ，按年利率百分之五計算之利息。
參、被告方面：本件未經言詞辯論為判決，故被告未於言詞辯論
    期日到場，亦未提出準備書狀作何聲明或陳述。
肆、按公務員所為侵權行為如與職務無關，則純屬私人行為，應
    依民法第一百八十四條以下規定負責；如因執行職務之行為
    ，致侵害他人權利者可分下列二種：其一、若公務員不違背
    其職務所為之行為，而使第三人遭受損害，應視為公法人之
    行為，被害人如有不服，僅能依公法之規定請求救濟；其二
    、若公務員在職權範圍內違背職務所為之行為屬「私法上之
    職務行為」，則公務員乃代表公法人為國庫行政行為，原則
    上應認國家基於準私法人地位與人民為私經濟行為，是若公
    務員有侵權行為，則應與公法人依民法第二十八條規定連帶
    負損害賠償責任。而公務員在職務範圍內違背職務為「公法
    上之職務行為」，而侵害他人權利者，則應依民法第一百八
    十六條規定或國家賠償法等規定負其責任。次按，民法第一
    百八十六條第二項規定：「前項情形，如被害人得依法律上
    之救濟方法，除去其損害，而因故意或過失不為之者，公務
    員不負賠償責任。」，故在國家賠償法實施後，公務員因一
    般過失而違背職務，侵害人民權利者，即無庸依民法第一百
    八十六條規定負損害賠償責任，而被害人對因此所受損害可
    逕依國家賠償法請求由國家負賠償之責，準此，國家賠償法
    於公務員執行公權力職務有不法侵害人民權利之情事時，相
    較民法上開規定，自有特別法與普通法之關係，應優先適用
    具特別法性質之國家賠償法甚明。再者，國家賠償法第十三
    條規定：「有審判或追訴職務之公務員，因執行職務侵害人
    民自由或權利，就其參與審判或追訴案件犯職務上之罪，經
    判決有罪確定者，適用本法規定」，其與一般公務員執行職
    務不法侵害人民權利，有適用國家賠償法第二條之差異，乃
    因現行訴訟制度，有審判或追訴職務之公務員，其執行職務
    ，基於審理或偵查所得之證據及其他資料，為事實及法律上
    之判斷，係依其心證及自己確信之見解為之。各級有審判或
    追訴職務之公務員，就同一案件所形成之心證或見解，難免
    彼此有所不同，倘有心證或見解上之差誤，訴訟制度本身己
    有糾正機能。為維護審判獨立及追訴不受外界干擾，以實現
    公平正義，上述難於避免之差誤，在合理範圍內，應予容忍
    。不宜任由當事人逕行指為不法侵害人民之自由或權利，而
    請求國家賠償。唯其如此，執行審判或追訴職務之公務員方
    能無須瞻顧，保持超然立場，使審判及追訴之結果，瑧於客
    觀公正，人民之合法權益，亦賴以確保。至若執行此等職務
    之公務員，因參與審判或追訴案件犯職務上之罪，經判決有
    罪確定時，則其不法侵害人民自由或權利之事實，己甚明確
    ，非僅心證或見解上之差誤而己，於此情形，國家自當予以
    賠償，方符憲法第二十四條規定之本旨（大法官釋字第二二
    八號解釋理由書參照）。經查：本件被告為最高行政法院法
    官，為職司審判職務之公務員，是原告若主張被告因執行職
    務不法侵害其訴訟權，致其受有損害，依前揭說明，自無適
    用民法公務員侵權行為規定之餘地，而應依國家賠償法之規
    定請求賠償，從而，原告提起本件訴訟，在法律上顯無理由
    ，爰由本院不經言詞辯論，以判決駁回之。
伍、綜上所述，本件原告之訴，依其所訴之事實，在法律上顯無
    理由。爰依民事訴訟法第二百四十九條第二項之規定，逕以
    判決駁回之。
陸、訴訟費用負擔之依據：民事訴訟法第七十八條。
中　　華　　民　　國　九十六　年　  二　  月   十三   日
                  民事第五庭    法  官  蔡世祺
以上正本係照原本作成。
如對本判決上訴，須於判決送達後廿日內向本院提出上訴狀。
中　　華　　民　　國　九十六　年　  二　  月   十三   日
                                書記官  黃媚鵑
